【裁判字號】    92,上易,314
【裁判日期】    920624
【裁判案由】    竊盜
【裁判全文】
臺灣高等法院臺南分院刑事判決               九十二年度上易字第三一四號   Ｃ
      上  訴  人
      即  被  告  己  ○  ○
      選任辯護人  林  金  宗
      上  訴  人
      即  被  告  戊  ○  ○
右上訴人因竊盜案件，不服臺灣嘉義地方法院九十一年度易字第四七三號中華民國九
十二年二月二十五日第一審判決（起訴案號：臺灣嘉義地方法院檢察署九十一年度偵
字第三三一二號），提起上訴，本院判決如左：
      主      文
上訴駁回。
      事      實
一、己○○、甲○○、戊○○共同基於意圖為自己不法所有之概括犯意聯絡，結夥三
    人以上，先後於民國九十一年四月十三日十九時許及同年月二十日十九時許，侵
    入丙○○位於臺南縣白河鎮虎山里二鄰二七之二號住處，連續竊取丙○○所有如
    附表一、二所示之物品，得手後由甲○○負責載運，並分別由戊○○取得如附表
    一、己○○取得如附表二所示之物品，各放置於渠等位於嘉義縣民雄鄉北斗村十
    二鄰北勢子一之一號及嘉義縣中埔鄉和美村二四鄰後庄一九之五號之住處。嗣
    丙○○於其住處失竊後發現劉寶南（另由檢察官為不起訴處分）在其上開住所出
    現，經詢問始知曾由戊○○帶往此地，乃由劉寶南帶同丙○○前往戊○○前開住
    所，發現如附表一所示之失竊物品，而報警查獲；並進而由戊○○帶同丙○○及
    警方人員至己○○前述住所，再查獲如附表二所示之物品。
二、案經丙○○訴由臺南縣警察局白河分局報告臺灣嘉義地方法院檢察署檢察官偵查
    起訴。
      理      由
一、訊據被告己○○、甲○○、戊○○均矢口否認有何右揭竊盜犯行，己○○辯稱：
    戊○○原即開設神壇供人膜拜，本件係戊○○帶同伊與甲○○至案發地點祭拜神
    明，並告以欲整理該處，須搬些物品，先寄放於伊住處保管，伊始依戊○○所言
    搬取部分物品回家，並無竊盜之意云云。甲○○辯稱：伊為拜拜並求取明牌，始
    先後二次駕車載己○○隨戊○○前往案發地點祭拜神明，且因聽信戊○○告稱該
    廟宇此後由伊主持管理等語，才協助彼等搬運扣案物品，伊事先不知係贓物，且
    伊車子亦載不下大型木雕座椅，伊並無竊盜之犯行云云。戊○○辯稱：伊朋友乙○○說案發地點之山及廟宇均由其管理，可到該處搬東西，伊聽信其言，始與己○○、甲○○前往搬運扣案物品云云。
二、經查被告戊○○與被告己○○、甲○○於右揭時地先後二次侵入丙○○住宅，竊
    取丙○○所有如附表一、二所示物品，得手後由甲○○負責載運，分別由戊○○
    取得如附表一、己○○取得如附表二所示之物品，各自藏放於住處，嗣經警查獲
    相繼起出如附表所示之贓物等事實，業據被告戊○○於偵查中及原審審理時供承
    ：係由被告甲○○駕車搭載伊與被告己○○前往案發地點，共偷過二次，第一次
    是四月間中旬晚上七、八點，沒有破壞門，直接開門進去偷，是己○○邀伊一起
    去偷的，偷完也放在她那，第二次是四月二十日晚上七、八點左右，因該地先前
    即曾失竊，門鎖業遭破壞，渠等都是徒手直接開門進入行竊，再由被告甲○○駕
    車搭載伊與己○○及贓物等回家（詳見偵查卷九十一年五月十三日訊問筆錄）、
    被告甲○○、己○○都知道東西是別人的，東西是己○○要的，才會放她家，如
    果是伊要的，就會拿回伊家，不會放在己○○家，伊是告訴己○○，「宮仔」東
    西沒人管理，要的可以拿，所以去「宮仔」搬東西是她自己要去的（詳見偵查卷
    九十一年五月二十八日訊問筆錄）、伊在案發地點看到一個木雕，甲○○說要，
    就拿去，後來伊又拿回來；伊是看到己○○先搬東西，才也想要搬的；一開始己○○是聽伊說那裡都沒有鎖，門窗都已經壞掉，她才叫伊帶她去，並不是要去問
    神明，這二次去偷東西之前，伊就有帶己○○去拜拜，回來她就有說，那裡沒有
    人住，可以去搬；該地為三合院，己○○及甲○○二人還從跟伊搬的不同棟的屋
    子搬東西出來（詳見原審卷九十一年十月十八日訊問筆錄）、扣案之大型木雕座
    椅，當時要搬時是先將椅子豎直，被告甲○○再將賓士車後車廂打開，就可以放
    得下等情（詳見原審卷九十二年二月二十五日審判筆錄）不諱，其供述與被告己○○、甲○○有共同竊盜之行為甚為明確，核與被害人丙○○於本院調查時陳稱
    ：「我發現我家有被偷的跡象，我就在那邊注意，發現三個年輕人在那邊閒逛，
    我上前盤查，他們說要燒香，我說你們來半個鐘頭沒有燒香的跡象，要他們交代
    清楚，他們才說戊○○帶他們來這裡偷東西，我叫他們帶我到戊○○家裡，才發
    現我們家的東西在那裡，我假裝與另二人在那邊泡茶，等其他共犯回來，結果己○○與甲○○回來，還在說偷東西的事，己○○不知道我是被害人，她還說警察
    已經發現了，以後我們不要到那邊去拿，泡茶到一半，己○○發現有警察，要與
    甲○○回到她的住處搬離贓物，我們跟著去看，發現他們在搬東西，我們沒有搜
    索票，無法進屋，第二天再去，發現他們已經把東西從一樓搬到二、三樓去藏放
    。」等語（見本院卷第一三五、一三六頁）相符，且被告甲○○確實於九十一年
    四月十三日及二十日開車載己○○等前往被害人丙○○住處搬運附表所示之物品
    ，事後經被害人發覺，復不否認有與被告己○○藏匿贓物之舉動，堪信被告戊○○前揭自白為真，其於偵查及本院調查中一度供稱：被告甲○○不知情云云，顯
    屬當庭礙於情面，所為迴護掩飾之詞，無足可信。次查被害人丙○○住處係屬一
    三合院建築，房屋外觀門窗儼然，可明顯區分與後方神壇（屋外懸掛多幅匾額、
    鐵門為半透視式）之不同，屋內則係一般住家之傢具陳設，亦無可使人誤認為神
    壇之物品擺置，其為住宅無訛（見原審卷第四十三頁至第五十二頁照片），又被
    害人丙○○陳稱其平日均住在該處，雖與其警訊中所述其平日均住在嘉義市甚少
    返家等情不同，惟不論丙○○多數時間係住於何處，依前揭照片所示，被害人被
    侵入竊盜之處所並非被告等人所辯之神壇，而係被害人居住使用之住宅，自不因
    被害人居住時間之長短而影響其為住宅之性質；另由被告己○○住處所起獲之扣
    案物品則有各式木雕、字畫、擺飾羚羊角、洋酒、水晶石、貂皮大衣及香奈兒皮
    包等顯非屬於神壇供用之物品，另被告戊○○亦稱是被告己○○先搬，伊才想搬
    ，而己○○還與伊從三合院中不同棟的屋子裡搬東西出來，並非從神壇中搬出來
    一情綦詳，已如上述，是被告己○○、甲○○既非由神壇中搬取物品，所搬取之
    物復均非神壇使用物品，所辯因聽信戊○○管理廟宇始取神壇之物，顯與事實不
    符。再參以證人即己○○之子許耕國證稱：扣案贓物係伊母親即被告己○○陸續
    載回家中，並告以係友人積欠債務，交付以抵債之用；於九十一年五月十三日上
    午六時許，經被告己○○要求協助，己○○之同居人即被告甲○○就來一起將扣
    案之柚木九龍椅由住處一樓搬移至二樓屋後陽台，並覆以黑布後，伊即回房睡覺
    ，伊不知為何須如此做；經詢問被告己○○，則告以：「不要問這麼多」；而被
    告己○○及甲○○則於搬妥上開木椅後，即自後門離去等語（見警卷九十一年五
    月十三日偵訊筆錄），若被告己○○僅係受戊○○之託寄放物品，何以告知其子
    係他人欠債抵償之物，而非坦然相告？又何以被告己○○、甲○○於警方查緝之
    際，不謂該物品為戊○○寄放，儘速交警方追緝來源，以清雪自身之嫌疑，反將
    該等物品搬運他處藏放，並由後門遁離？是觀諸被告己○○及甲○○所為前揭異
    乎常情之行止，並參諸戊○○於偵查及原審審理中之自白暨被害人丙○○陳明前
    揭失竊及查獲被告等人之經過，堪認被告己○○、甲○○、戊○○等對於本件竊
    盜犯行均屬知情，並共同參與實施。至於被告戊○○於本院調查中辯稱伊朋友乙○○說案發地點之山及廟宇均由其管理，可到該處搬東西云云，為乙○○所否認
    （見本院卷第一一五頁以下），被告己○○辯稱伊在被害人住處搬回附表二所示
    物品後曾依現場所留名片電話向曾美麗詢問該物品來源云云，並舉證人丁○○為
    證，惟經調閱被告己○○行動電話之通聯紀錄，並無證據顯示其曾撥打曾美麗之
    行動電話（見本院卷第一０九頁），而證人丁○○係證稱「（你有無在他的神壇
    那邊看到己○○？）有的，她在打電話，跟對方在吵架，內容我不清楚，她打完
    之後有拿名片給我們看，她有說打給主人家裡。」等語，就被告己○○是否於事
    後確實查詢物品來源，亦無法為積極之證明，此外，復有臺南縣警察局白河分局
    搜索扣押筆錄、扣押物品收據、贓物認領保管單、現場圖一紙、現場照片二十幀
    及贓物照片二十六幀等在卷可稽，被告等所辯彼等無竊盜犯行等情，要屬事後卸
    責之舉，委無足採，其有結夥三人於夜間侵入住宅竊盜之事證明確，犯行洵堪認
    定，應予依法論科。
三、核被告戊○○、己○○、甲○○三人所為，係犯刑法第三百二十一條第一項第一
    款、第四款之結夥三人以上、於夜間侵入住宅竊盜罪。公訴人漏未論及被告結夥
    三人以上竊盜部分，尚有未洽，先予說明。又被告三人所犯前揭竊盜罪互有犯意
    聯絡及行為分擔，均為共同正犯。再被告三人先後二次竊盜犯行，其時間相隔一
    星期，手段相同，觸犯構成要件復均相同，顯係基於概括犯意為之，為連續犯（
    被告甲○○認該二次行為之時間不可分係屬接續犯，尚非正確），依刑法第五十
    六條之規定論以一罪，並加重其刑。原審以被告等人罪證明確，因予適用刑法第
    二十八條、第五十六條、第三百二十一條第一項第一款、第四款之規定，並審酌
    被告等均正值青壯時期，不思以正當工作賺取金錢，竟合力非法牟取他人財物，
    造成被害人之損失甚鉅，及其犯罪之手段、目的，又被告己○○、甲○○飾詞為
    辯，顯無悔意，被告戊○○則自始坦認犯行，犯後態度尚佳等一切情狀，量處被
    告戊○○有期徒刑捌月，被告己○○、甲○○均有期徒刑拾月，以資懲儆。其認
    事用法俱無不合，量刑亦無失當之處，被告三人上訴意旨否認犯罪，為無理由，
    應駁回其上訴。
據上論結，應依刑事訴訟法第三百六十八條，判決如主文。
本案經檢察官王碧霞到庭執行職務。
中    華    民    國      九十二      年      六      月      二十四    日
                                  臺灣高等法院臺南分院刑事第二庭
                                      審判長法官  黃    崑    宗
                                            法官  林    勝    木
                                            法官  葉    居    正
右正本證明與原本無異。
不得上訴。
                                      法院書記官  陳    嘉    琍
中    華    民    國      九十二      年      六      月      二十五    日
附錄法條：
刑法第三百二十一條第一項：
犯竊盜罪而有左列情形之一者，處六月以上五年以下有期徒刑：
一  於夜間侵入住宅或有人居住之建築物、船艦，或隱匿其內而犯之者。
二  毀越門扇、牆垣或其他安全設備而犯之者。
三  攜帶兇器而犯之者。
四  結夥三人以上而犯之者。
五  乘火災、水災或其他災害之際而犯之者。
六  在車站或埠頭而犯之者。
附表一
  ┌───┬────────┬─────┐
  │ 編號 │    物品名稱    │    數量  │
  ├───┼────────┼─────┤
  │  一  │    壽翁木雕像  │    一尊  │
  ├───┼────────┼─────┤
  │  二  │    財神爺雕像  │    一尊  │
  ├───┼────────┼─────┤
  │  三  │    茶盤        │    一個  │
  ├───┼────────┼─────┤
  │  四  │    茶葉        │    一包  │
  ├───┼────────┼─────┤
  │  五  │    柺杖        │    一支  │
  └───┴────────┴─────┘
附表二
  ┌───┬────────────────┬─────┐
  │ 編號 │    物品名稱                    │    數量  │
  ├───┼────────────────┼─────┤
  │  １  │九龍柚木木雕座椅                │    一座  │
  ├───┼────────────────┼─────┤
  │  ２  │藝品（虎頭木雕像）              │    一個  │
  ├───┼────────────────┼─────┤
  │  ３  │財神爺交趾陶                    │    一尊  │
  ├───┼────────────────┼─────┤
  │  ４  │達摩木雕像                      │    一尊  │
  ├───┼────────────────┼─────┤
  │  ５  │黑檀木雕關公像                  │    一尊  │
  ├───┼────────────────┼─────┤
  │  ６  │紫砂關公像                      │    一尊  │
  ├───┼────────────────┼─────┤
  │  ７  │紫砂滴水觀音像                  │    一尊  │
  └───┴────────────────┴─────┘
  ┌───┬────────────────┬─────┐
  │  ８  │仙女塑像                        │    一尊  │
  ├───┼────────────────┼─────┤
  │  ９  │檀木觀音雕像                    │    一尊  │
  ├───┼────────────────┼─────┤
  │  １０  │包公木雕像                      │    一尊  │
  ├───┼────────────────┼─────┤
  │    │古代武士木雕像                  │    一尊  │
  ├───┼────────────────┼─────┤
  │    │托塔天王木雕像                  │    一尊  │
  ├───┼────────────────┼─────┤
  │    │陶製鍾魁像                      │    一尊  │
  ├───┼────────────────┼─────┤
  │    │麒麟交趾陶                      │    一尊  │
  ├───┼────────────────┼─────┤
  │    │羚羊角                          │    一對  │
  ├───┼────────────────┼─────┤
  │    │水晶石                          │    一個  │
  └───┴────────────────┴─────┘
  ┌───┬────────────────┬─────┐
  │    │鑲金花瓶                        │    一個  │
  ├───┼────────────────┼─────┤
  │    │黑膽石烏龜                      │    一個  │
  ├───┼────────────────┼─────┤
  │    │存錢筒                          │    一個  │
  ├───┼────────────────┼─────┤
  │    │烤箱                            │    一個  │
  ├───┼────────────────┼─────┤
  │    │香奈兒皮包組                    │    一組  │
  ├───┼────────────────┼─────┤
  │    │電話筒                          │    一組  │
  ├───┼────────────────┼─────┤
  │    │國畫                            │    五幅  │
  ├───┼────────────────┼─────┤
  │    │貂皮飾件（含大衣）              │    五件  │
  └───┴────────────────┴─────┘
  ┌───┬────────────────┬─────┐
  │    │洋酒                            │    五瓶  │
  ├───┼────────────────┼─────┤
  │    │衣物、香水、模型車等雜物        │    一批  │
  └───┴────────────────┴─────┘


司法院資訊處製作；財團法人民間司法改革基金會備份。
